ACORDAO-COMPLETO-2366722

ACÓRDÃO 8188/2019 ATA 32/2019 - SEGUNDA CÂMARA

VISTOS, relatados e discutidos estes autos que tratam de embargos de declaração opostos por Célia Maria Bernardo Carvalho, ex-secretária de educação do Município de Santa Quitéria/CE, em face do Acórdão 8328/2018-TCU-Segunda Câmara;
ACORDAM os Ministros do Tribunal de Contas da União, reunidos em Sessão da 2ª Câmara, ante as razões expostas pelo Relator, em:
9.1. conhecer, com fulcro no art. 34, da Lei 8.443/1992, dos embargos de declaração opostos por Célia Maria Bernardo Carvalho para, no mérito, rejeitá-los; e
9.2 dar ciência desta deliberação à embargante.

Embargos de declaração opostos em face de deliberação que negou provimento ao recurso de reconsideração interposto pela embargante.

Segunda Câmara

Município de Santa Quitéria/CE.

3. Embargante: Célia Maria Bernardo Carvalho (XXX.646.403-XX).

13.1. Ministros presentes: Ana Arraes (Presidente), Augusto Nardes, Aroldo Cedraz, Raimundo Carreiro e Vital do Rêgo (Relator).
13.2. Ministra que não participou da votação: Ana Arraes (Presidente). 
13.3. Ministros-Substitutos presentes: Marcos Bemquerer Costa e André Luís de Carvalho.

ACORDAO-COMPLETO-2403093

Acórdão 3516/2020 - Segunda Câmara

ACORDAO-COMPLETO-2413938

Acórdão 6501/2020 - Segunda Câmara

VITAL DO RÊGO

Ministro Vital do Rêgo.

Cuida-se de embargos de declaração opostos por Célia Maria Bernardo Carvalho, ex-secretária de educação do Município de Santa Quitéria/CE, em face do Acórdão 8328/2018-TCU-Segunda Câmara, que conheceu do recurso de reconsideração interposto pelo ora embargante para, no mérito, negar-lhe provimento.
O embargante alega existir omissão no acórdão embargado, em vista dos seguintes aspectos (peças 207-209) :
I-DOS FATOS E DO DIREITO
A presente demanda apura suposta irregularidade na aplicação dos recursos federais descentralizados ao município de Santa Quitéria (CE) , por meio do Fundo de Manutenção e Desenvolvimento da Educação Básica e de Valorização, onde se atribuiu à ora embargante as seguintes falhas:
a) desvio de recursos do Fundeb mediante sua utilização para o abastecimento e manutenção de veículos sucateados e/ou parados há mais de um ano;
b) pagamentos indevidos à empresa Firme & Venâncio Ltda., pela compra de produtos para o PNAE não entregues à Prefeitura Municipal de Santa Quitéria; e
c) pagamento indevido de remuneração a servidores pertencentes à Secretaria de Educação, embora cedidos para outras unidades da prefeitura e/ou órgãos externos a esta, por meio da folha de pagamento custeada com recursos do Fundeb (60% e 40%) .
Pedimos vênia para transcrever a parte do voto do voto do acórdão ora embargando em relação à apuração das impropriedades atribuídas à ora embargante, verbis: [transcreve os itens 38-49 do voto condutor do Acórdão 8328/2018-TCU-Segunda Câmara]
 (...) 
Contudo, em atenção ao princípio da verdade real que rege o processo administrativo, imperioso observar que a defesa apresentada pela ora embargante, em razão de ter não sido acompanhada por profissional jurídico, restou manifestamente prejudicada, especialmente porque há elementos convincentes de que, na verdade, não praticou qualquer ato ilícito apto a amparar a procedência da presente tomada de contas especial.
Nesse contexto, resta imprescindível que este e. TCU aprecie os materiais de provas pertinentes às falhas apontadas na presente demanda, especialmente porque se tratam de elementos novos que afastam as falhas imputadas à ora embargante.
a) Da impropriedade de desvio de recursos do Fundeb mediante sua utilização para o abastecimento e manutenção de veículos sucateados e/ou parados há mais de um ano.
Cinge-se a questão no sentido de que ocorreu abastecimento e manutenção do veículo Volkswagen Kombi, placa HVF 4517 (peças 9, 10 e 12, TC Processo 010.143/2012-2, apenso) , que estava alocado, à época dos fatos, na secretaria de educação de Santa Quiteria/CE (peça 9, p. 18-20) , mas que o citado veículo se encontrava fora de circulação à época da emissão daqueles documentos fiscais (peça I, p. 6-15) .
Prócere Ministro Conselheiro Relator, a decisão ora embargante considerou os seguintes fatos: [transcreve os itens 38-39 do voto condutor do Acórdão 8328/2018-TCU-Segunda Câmara]
 (...) 
Ocorre que, Exa., a matéria em questão é alvo do Processo Judicial n° 0000706-54.2014.4.05.8103 (Ação de Improbidade Administrativa) , em trâmite na 18a Vara Federal da Seção Judiciária do Estado do Ceará, o qual está concluso para sentença.
Recentemente, a ora embargante apresentou alegações finais, onde, após instrução processual, restou evidenciado que a ora embargante foi vítima de fraude por parte de servidores municipais, especialmente porque todo o controle, aquisição e abastecimento de combustível no veículo sob análise era de responsabilidade do Setor de Transporte do Município de Santa Quitéria.
Sabe-se que este e. TCU é órgão autônomo e independente. Contudo, Exa., para se evitar uma injustiça contra a ora embargante, faz-se necessário se buscar a verdade real para não acoimar de ato ilícito uma conduta levado a cabo por erro de terceiro - ainda mais quando originária de fraude, como o caso dos autos.
É que, Exa., o Sr. Rubens Salim Farias Catunda, responsável pela empresa Posto Santo Expedito Ltda., foi ouvido em juízo, mídia em anexo. Na oportunidade, restou evidenciado que a ora embargante foi alvo de uma fraude perpetrada pelo Setor de Transporte, pois confirma que a autorização e o próprio abastecimento era acompanhado pelo setor de transporte, verbis: 
2'27" - Na realidade esse abastecimento no posto era feito pela prefeitura e existia um responsável que era o setor de transporte. O setor de transporte tinha um funcionário exclusivo parar fazer esse abastecimento no posto. (...) . Esse controle era feito totalmente pela prefeitura, pelo funcionário da prefeitura, (...) na época era feito diretamente com o frentista. O abastecimento era feito em duas vias, e o que era controlado na hora, pelo frentista, era o valor a combustível e o liquido, ninguém se atentava se era Kombi, apenas pegava o controle e no final do mês emitia um mapa da prefeitura, confronta com os vales e emitia as notas. As notas fiscais eram emitas conforme os dados fornecidos pela prefeitura. Que é parente do Sr. Francisco das Chagas, "primos".
6'05" - Lembra que Robson Aragão era o responsável pelo setor de transporte, ele a Marcelina eram os responsáveis pelo abastecimento. Não sabe dizer se o veículo Kombi foi abastecido, mas que o combustível foi fornecido.
Indagada quanto à necessidade de o Robson tocar o abastecimento do veículo, pois não teria sentido ele ter abastecido uma Kombi e não um Gol, a testemunha respondeu:
7'39" - Na realidade o combustível saiu, "isso eu sei", "eu tenho certeza". Agora, isso aqui (indicação do veículo) eles é que faziam lá.
Indagado acerca do local onde eram remetidos as Notas Fiscais e pagamento o depoente afirmou:
10'52" - As Notas Fiscais eram encaminhadas ao setor de transporte; (...) que todo o controle de abastecimento era do setor de transporte. (...) que recebia os valores diretamente da tesouraria.
Indagado como os carros eram abastecidos o depoente afirmou:
14'46" Sempre o Robson ou a Marcelina chegavam com o "controlezinho", uma via dele e outra nossa.
Verifica-se, assim, que a alegada malversação de recursos com a indicação de abastecimento do veículo Kombi partiu, diretamente, do Setor de Transporte do Município de Santa Quitéria, que tinha todo o controle dos carros que eram abastecidos e aptos a circulação.
Com efeito, Exa., a ora defendente jamais poderia imaginar que a indicação do abastecimento do veículo Kombi estaria sendo realizada de forma irregular, até mesmo porque o controle de abastecimento e dos carros que circulavam era feito por setor totalmente alheio à Secretaria de Educação.
Importante ressaltar que o depoente, Sr. Rubens Salim Farias Catunda, afirmou que todos os abastecimentos eram acompanhados por servidores ligados diretamente ao Setor de Transporte, não tendo feito qualquer menção de autorização, anuência ou participação da ora embargante no abastecimento da referida Kombi.
É certo, Exa., que a ora defendente assinou o pagamento do abastecimento de boa-fé, confiando no controle do Setor de Transporte e nas Notas Fiscais emitidas pelo Posto Santo Expedito Ltda. Contudo, o que se observa é que a embargante foi alvo de fraude, porquanto o setor de transporte indicou o abastecimento em veículo dito inexistente e o posto de combustível atestou a prestação dos serviços.
Ressalta-se: se o setor de transporte - que linha atribuição exclusiva - indicou o abastecimento em veículo inexistente e o posto lançou indevidamente tais despesas em Nota Fiscal, verifica-se a ocorrência, em tese, inclusive, de falsidade ideológica; e até mesmo, prática de crime contra a Administração Pública, onde a ora embargante não pode ser responsabilizada justamente por, também, ser uma vítima da malfadada situação.
Deveras, Exa., pelo depoimento do Sr. Rubens Salim Farias Catunda, constata-se que servidores lotados no setor de transporte juntamente com o próprio Posto Santo Expedito Ltda. ludibriaram, mediante fraude de lançamento de dados em Notas Fiscais, a Secretaria de Educação para ordenar a despesa apurada nos autos.
Nesse contexto, Exa., resta imperiosa a apreciação da questão nova suscitada, para ser afastada a impropriedade atribuída a ora defendente.
b) Da impropriedade relacionada aos pagamentos indevidos à empresa Firme & Venâncio Ltda., pela compra de produtos para o PNAE não entregues à Prefeitura Municipal de Santa Quitéria.
Concluiu a decisão ora embargada que a ora embargante teria autorizado: "os pagamentos à Firme & Venâncio Ltda. ME e atestou nas respectivas notas fiscais o recebimento dos gêneros alimentícios registrados nesses documentos fiscais, nos termos da instrução da unidade técnica acostada à peça 67, p. 11-12".
A questão que deve ser levado em consideração por este e. TCU é a apuração dos fatos pela Polícia Federal, onde a declarante confirma que as notas fiscais em questão se tratam de NOTAS FISCAIS FRIAS, ou seja, em nenhum momento a ora embargante autorizou ou realizou os pagamentos relacionados à Firme & Venâncio Ltda. ME. E mais, Exa., a assinatura constante do cheque de pagamento foi FALSIFICADA conforme declarado pela autoridade policial, verbis:
" (...) ; que no final de dezembro, começo de janeiro, quando iriam abrir pregão presencial ou aditiva o que estava vigente, para aquisição de merenda para início de 2011, ISABEL (tecnóloga em alimentos) procurou a declarante com um envelope contento notas fiscais "frias", contendo a descrição de produtos que não foram entregues, visto que ISABEL era a responsável exclusiva pelo recebimento dos gêneros alimentícios no depósito da merenda escolar, (...) a declarante, como ordenadora de despesa não fez e não autorizou qualquer compra ou pagamento durante esse período, referente a gêneros alimentícios até porque as crianças estavam em férias escolares; QUE a pessoa que assinou os cheques para pagamento das notas fiscais "frias" emitidas pela empresa FIRME E VENÂNCIO foi o secretário de administração e planejamento, FRANCISCO DAS CHAGAS ARAÚJO DE PAIVA, sobrinho de JOSÉ FRANCISCO DE PAIVA e nomeado por este; QUE FRANCISCO DAS CHAGAS ARAÚJO DE PAIVA não tinha sequer cartão de autógrafo junto ao Banco do Brasil e mesmo assim os cheques foram pagos, através de saques "na boca do caixa", de modo que acredito na conivência de funcionário do Banco do Brasil, agência de Santa Quitéria/CE; (...) QUE suas rubricas foram falsificadas nestes documentos; (...) ".
Eis a verdade, Exa., o então prefeito municipal juntamente com a empresa Firme & Venâncio Ltda. ME praticaram ilicitudes de falsificação de documento e desvio de verba pública, de modo a, inclusive, falsificar a assinatura da ora embargante.
Eminente Ministro Relator, como se pode observar, os fatos são graves. Contudo, corroborando com denúncia feita pela ora embargante junto ao TCM, o seu depoimento, perante a autoridade policial, evidencia que não foi ela a responsável pela autorização ou pagamento das "notas frias" em questão.
A propósito, a ora embargante possui cópia de todas as notas fiscais frias indicadas no acórdão embargado, conforme se infere dos documentos em anexo, evidenciado a sua boa-fé, especialmente porque não foi a embargante que autorizou a aquisição dos alimentos e nem o respectivo pagamento, já que se trata de rubricas falsas.
Nesse contexto, Exa., há de ser levando em consideração os fatos ora apresentados para afastar a impropriedade atribuída à ora defendente, com a consequente exclusão da multa e imputação de débito; ou caso assim não entenda, que seja instaurado novo procedimento para se apurar a responsabilidade dos envolvidos, sob pena de evidenciar manifesta injustiça contra a ora embargante.
c) Do pagamento indevido de remuneração a servidores pertencentes à Secretaria de Educação, embora cedidos para outras unidades da prefeitura e/ou órgãos externos a esta, por meio da folha de pagamento custeada com recursos do Fundeb (60% e 40%) .
Em relação à impropriedade em questão, o acórdão ora recorrido manteve a conclusão do Acórdão nº  9369/2015, sob o seguinte contexto, verbis:
e.iii) rejeitar as alegações de defesa apresentadas pelos demais responsáveis: Francisco das Chagas Magalhães Mesquita, José Francisco de Paiva e Célia Maria Bernardo Carvalho, afastando, de todo modo, a responsabilidade desses dirigentes e do Sr. José Haroldo Martins Filho pelo ressarcimento do dano ao erário, ante a ausência de comprovação de locupletamento pessoal, sem prejuízo de julgar irregulares as suas contas, com a consequente aplicação de multa legal; e
Nesse aspecto, Exa., pelo conjunto as falhas apontadas, este e. TCU aplicou multa individual à embargante no valor de R$ 40.000,00 (quarenta mil reais) .
Contudo, levando-se em consideração o saneamento das falhas anteriores, bem como a inexistência de comprovação de locupletamento pessoal apreciado no presente ponto, verifica-se que a imputação de multa deve ser excluída, haja vista que a impropriedade não resulta dano ao Erário.
II-DO PEDIDO
Na linha da argumentação citada, requer que sejam conhecidos e providos os presentes Embargos, para enfrentar as matérias suscitadas, RECONHECENDO a necessidade de se aplicar o princípio da verdade real que regem os processos administrativos, especialmente para considerar que os documentos novos apresentados elidem as falhas apontadas e demonstram a boa-fé da ora embargante que, por duas vezes, foi vítima de fraudes no pagamento com aquisição de combustível (Empresa Posto Santo Expedito Ltda.) e de gênero alimentício (empresa Firme & Venâncio Ltda. ME) , inclusive, a partir de falsificação de sua assinatura; e; ainda, excluir a multa imputada, tendo em vista a sua boa-fé e a ausência de dano ao erário.
Caso assim não entenda, que seja instaurado novo procedimento para se apurar o efetivo responsável dos envolvidos relacionados às falsificações de documentos, incluindo-se servidores e empresas, sob pena de evidenciar manifesta injustiça contra a ora embargante.
Por fim, caso os presentes aclaratórios importem na necessidade de modificação do julgado, seja-lhe atribuído efeitos infringentes, para o fim de julgar improcedente a presente Tomada de Contas Especial ou, em última análise, julgar as contas regulares, ainda que com ressalva.
É o relatório.

José Vanderlei Marques Veras (OAB/CE 22.795), representando Célia Maria Bernardo Carvalho.

Não atuou.

EMBARGOS DE DECLARAÇÃO EM RECURSO DE RECONSIDERAÇÃO. CONHECIMENTO. REJEIÇÃO. CIÊNCIA.

TOMADA DE CONTAS ESPECIAL (TCE)

não atuou.

Em exame, embargos de declaração opostos por Célia Maria Bernardo Carvalho (peças 206-207) , ex-secretária de educação do Município de Santa Quitéria/CE, em face do Acórdão 8328/2018-TCU-Segunda Câmara, mediante o qual foi conhecido e negado provimento ao recurso de reconsideração interposto pela ora embargante contra o Acórdão 9396/2015-TCU-Segunda Câmara.
O TCU, por meio do Acórdão 9396/2015-TCU-Segunda Câmara, julgou irregulares as contas especiais de Célia Maria Bernardo Carvalho, condenou-a em débito pelo valor histórico de R$ 121.217,36 e aplicou-lhe a multa no valor de R$ 40.000,00, com base no art. 57 da Lei 8.443/1992, em decorrência de:
a) desvio de recursos do Fundeb mediante sua utilização para o abastecimento e manutenção de veículos sucateados e/ou parados há mais de um ano (veículo Volkswagen Kombi, placa HVF 4517, item 3.1 do relatório de fiscalização, peça 1, p. 6-15) ;
b) pagamentos indevidos à empresa Firme & Venâncio Ltda., pela compra de produtos para o PNAE não entregues à Prefeitura Municipal de Santa Quitéria/CE (item 3.2 do relatório de fiscalização, peça 1, p. 16-19) ; e
c) pagamento indevido de remuneração a servidores pertencentes à Secretaria de Educação, embora cedidos para outras unidades da prefeitura e/ou órgãos externos a esta, por meio da folha de pagamento custeada com recursos do Fundeb (sem imputação de débito - item 3.4 do relatório de fiscalização, peça 1, p. 23-30) .
Nesta oportunidade, a embargante alega existência de omissão no Acórdão 8328/2018-TCU-Segunda Câmara, haja vista os seguintes aspectos, em síntese (peça 209, p. 1-9) :
a) em atenção ao princípio da verdade real que rege o processo administrativo, imperioso observar que a defesa apresentada pela ora embargante, em razão de ter não sido acompanhada por profissional jurídico, restou manifestamente prejudicada, especialmente porque há elementos convincentes de que, na verdade, não praticou qualquer ato ilícito apto a amparar a procedência da presente tomada de contas especial;
b) resta imprescindível que este e. TCU aprecie os materiais de provas pertinentes às falhas apontadas na presente demanda, especialmente porque se tratam de elementos novos que afastam as falhas imputadas à ora embargante;
c) quanto ao abastecimento e manutenção do veículo Volkswagen Kombi, placa HVF 4517:
c.1) a matéria em questão é alvo do Processo Judicial 0000706-54.2014.4.05.8103 (Ação de Improbidade Administrativa) , em trâmite na 18ª Vara Federal da Seção Judiciária do Estado do Ceará, o qual está concluso para sentença;
c.2) a ora embargante apresentou alegações finais [Processo Judicial 0000706-54.2014.4.05.8103], onde, após instrução processual, restou evidenciado que a ora embargante foi vítima de fraude por parte de servidores municipais, especialmente porque todo o controle, aquisição e abastecimento de combustível no veículo sob análise era de responsabilidade do Setor de Transporte do Município de Santa Quitéria;
c.3) o Sr. Rubens Salim Farias Catunda, responsável pela empresa Posto Santo Expedito Ltda., foi ouvido em juízo e, na oportunidade, restou evidenciado que a ora embargante foi alvo de uma fraude perpetrada pelo Setor de Transporte, pois confirma que a autorização e o próprio abastecimento era acompanhado pelo setor de transporte;
c.4) a alegada malversação de recursos com a indicação de abastecimento do veículo Kombi partiu, diretamente, do Setor de Transporte do Município de Santa Quitéria, que tinha todo o controle dos carros que eram abastecidos e aptos a circulação;
c.5) a ora defendente jamais poderia imaginar que a indicação do abastecimento do veículo Kombi estaria sendo realizada de forma irregular, até mesmo porque o controle de abastecimento e dos carros que circulavam era feito por setor totalmente alheio à Secretaria de Educação;
c.6) pelo depoimento do Sr. Rubens Salim Farias Catunda, constata-se que servidores lotados no setor de transporte juntamente com o próprio Posto Santo Expedito Ltda. ludibriaram, mediante fraude de lançamento de dados em notas fiscais, a secretaria de educação para ordenar a despesa apurada nos autos;
d) em relação aos pagamentos indevidos à empresa Firme & Venâncio Ltda., pela compra de produtos para o PNAE não entregues à Prefeitura Municipal de Santa Quitéria:
d.1) deve ser levado em consideração por este e. TCU é a apuração dos fatos pela Polícia Federal, onde a declarante confirma que as notas fiscais em questão se tratam de notas fiscais frias, ou seja, em nenhum momento a ora embargante autorizou ou realizou os pagamentos relacionados à Firme & Venâncio Ltda. ME., e a assinatura constante do cheque de pagamento foi falsificada conforme declarado pela autoridade policial;
d.2) o depoimento da ora embargante, perante a autoridade policial, evidencia que não foi ela a responsável pela autorização ou pagamento das "notas frias" em questão; e
e) no tocante ao pagamento indevido de remuneração a servidores, por meio da folha de pagamento custeada com recursos do Fundeb (sem imputação de débito) , o Acórdão 8328/2018-TCU-Segunda Câmara manteve a conclusão do Acórdão 9369/2015-TCU-Segunda Câmara, entretanto, levando-se em consideração o saneamento das falhas anteriores, bem como a inexistência de comprovação de locupletamento pessoal apreciado no presente ponto, verifica-se que a imputação de multa deve ser excluída, haja vista que a impropriedade não resulta dano ao Erário.
Por fim, requer a Sra. Célia Maria Bernardo Carvalho que sejam conhecidos e providos os embargos de declaração, com atribuição de efeitos infringentes, a fim de modificar o Acórdão 8328/2018-TCU-Segunda Câmara, de modo a julgar suas contas regulares, ainda que com ressalva (peça 209, p. 9) .
Em preliminar, os presentes embargos devem ser conhecidos, ante o preenchimento dos requisitos de admissibilidade previstos no art. 34, § 1º, da Lei 8.443/1992 e a invocação do vício de omissão, pressupostos específicos para a espécie.
No mérito, não assiste razão à embargante.
O argumento da embargante de existência do Processo Judicial 0000706-54.2014.4.05.8103, em trâmite na 18ª Vara Federal da Seção Judiciária do Estado do Ceará (peça 209, p. 4-5) , no que se refere a desvio de recursos do Fundeb mediante sua utilização para o abastecimento e manutenção do veículo Volkswagen Kombi, placa HVF 4517, não constou do recurso de reconsideração interposto pela ora embargante contra o Acórdão 9396/2015-TCU-Segunda Câmara. Por essa razão, referido fato não gera a omissão alegada pela Sra. Célia Maria Bernardo Carvalho em relação ao Acórdão 8328/2018-TCU-Segunda Câmara.
O documento acostado à peça 209, p. 10-19, pela embargante se refere a alegações finais da Sra. Célia Maria Bernardo Carvalho juntada ao Processo Judicial 0000706-54.2014.4.05.8103, também não tem o condão de gerar a omissão arguida nos embargos aclaratórios. 
Tampouco gera a omissão alegada pela embargante, a existência de apuração dos fatos pela Polícia Federal quanto aos pagamentos indevidos à empresa Firme & Venâncio Ltda., pela compra de produtos para o PNAE não entregues à Prefeitura Municipal de Santa Quitéria/CE (peça 209, p. 7-8) . Também não caracteriza a omissão arguida o termo de declarações da Sra. Célia Maria Bernardo Carvalho (peça 209, p. 20-22) , no qual consigna à autoridade policial de que não foi ela a responsável pela autorização dos pagamentos apontados indevidos na presente tomada de contas especial. Raciocínio que também se aplica ao termo de declarações da Sra. Isabel Cristina Silva Pinto, encaminhado pela ora embargante juntamente com seus embargos aclaratórios (peça 209, p. 23-24) .
Não se sustenta o argumento da embargante de que há omissão no Acórdão 8328/2018-TCU-Segunda Câmara por se verificar "a ocorrência, em tese, inclusive, de falsidade ideológica, e, até mesmo, prática de crime contra a Administração Pública" (peça 209, p. 6-7) , ante a ausência de sentença judicial que comprove tais crimes.
Ademais, o TCU não possui competência para emitir juízo de valor sobre a prática ou não de um ilícito penal (Acórdão 3366/2010-TCU-Plenário) .
Cumpre mencionar, ainda, que o TCU tem jurisdição e competência próprias estabelecidas pela Constituição Federal e pela Lei 8.443/1992, não obstando a sua atuação o fato de tramitar no âmbito do Poder Judiciário ação penal ou civil versando sobre o mesmo assunto, dado o princípio da independência das instâncias e a competência exclusiva do TCU para a verificação da regularidade da aplicação de recursos da União (Acórdão 2964/2015-TCU-Plenário; 680/2015-TCU-Plenário; 624/2009-TCU-Plenário; 10.024/2015-TCU-2ª Câmara; 3.021/2009-TCU-2ª Câmara; 1.295/2007-TCU-1ª Câmara, entre outros) .
Ressalto que somente é cabível a influência de decisão criminal no âmbito do TCU caso haja comprovação da ocorrência de absolvição penal ocorrida em face de negativa de autoria em relação ao responsável ou reconhecida ou provada a inexistência do fato (Acórdão 2067/2015-TCU-Plenário e 4.851/2010-TCU-1ª Câmara) .
Também não há omissão no Acórdão 8328/2018-TCU-Segunda Câmara, conforme argumenta a ora embargante, de que "pelo depoimento do Sr. Rubens Salim Farias Catunda, constata-se que servidores lotados no setor de transporte juntamente com o próprio Posto Santo Expedito Ltda. ludibriaram, mediante fraude de lançamento de dados em Notas Fiscais, a Secretaria de Educação para ordenar a despesa apurada nos autos" (peça 209, p. 7) . Isso porque não consta dos autos documento emitido por autoridade tributária que comprove tal fraude fiscal.
Friso que restou caracterizada a responsabilidade da Sra. Célia Maria Bernardo Carvalho, ora embargante, quanto a desvio de recursos do Fundeb mediante sua utilização para o abastecimento e manutenção de veículos sucateados e/ou parados há mais de um ano (veículo Volkswagen Kombi, placa HVF 4517) , consoante registrei no voto condutor do Acórdão 8328/2018-TCU-Segunda Câmara, in verbis:
37. Não merecem acolhimento os argumentos da recorrente no sentido de afastar sua responsabilidade ao afirmar que a denúncia é infundada quanto ao desvio de recursos do Fundeb mediante sua utilização para abastecimento e manutenção de veículos sucateados e/ou parados há mais de um ano ou, ainda, em desuso.
38. A Sra. Célia Maria Bernardo Carvalho, então secretaria municipal de educação, assinou as notas de empenho e de pagamento que fazem referência às notas fiscais emitidas, no período de 16/1/2009 a 16/4/2010, pelo Posto Santo Expedito Ltda. e que contém o registro de abastecimento do veículo Volkswagen Kombi, placa HVF 4517 (peças 9, 10 e 12, TC Processo 010.143/2012-2, apenso) , que estava alocado, à época dos fatos, na secretaria de educação de Santa Quitéria/CE (peça 9, p. 18-20) .
39.Entendo, portanto, que a ora recorrente é responsável pelos respectivos pagamentos com utilização de recursos federais do Fundeb, pois, conforme já assinalado neste voto, as informações acostadas aos autos asseguram que o citado veículo se encontrava fora de circulação à época da emissão daqueles documentos fiscais (peça 1, p. 6-15) .
O argumento da embargante de que as notas ficais emitidas pela empresa Firme & Venâncio Ltda. e atestadas pela Sra. Célia Maria Bernardo Carvalho "se tratam de NOTAS FISCAIS FRIAS" (peça 209, p. 7-8) não se sustenta ante a ausência de documento emitido por autoridade tributária que comprove tal fraude fiscal.
Por outro lado, restou caracterizada a responsabilidade da Sra. Célia Maria Bernardo Carvalho, ora embargante, quanto a pagamentos indevidos à empresa Firme & Venâncio Ltda., pela compra de produtos para o PNAE não entregues à Prefeitura Municipal de Santa Quitéria/CE, conforme registrei no voto condutor do Acórdão 8328/2018-TCU-Segunda Câmara, in verbis:
43. Pesa contra a recorrente o fato de que a Sra. Célia Maria Bernardo Carvalho autorizou os pagamentos à Firme & Venâncio Ltda. ME e atestou nas respectivas notas fiscais o recebimento dos gêneros alimentícios registrados nesses documentos fiscais, nos termos da instrução da unidade técnica acostada à peça 67, p. 11-12, in verbis:
80. Embora a Senhora Célia Maria Bernardo Carvalho, ex-Secretária de Educação da Prefeitura Municipal de Santa Quitéria, tenha informado que formalizou denúncia junto ao TCM acerca das irregularidades relacionadas com aos pagamentos indevidos à empresa Firme & Venâncio Ltda. - ME, para aquisição de produtos do Pnae, tendo em vista que os pagamentos foram realizados mas os gêneros alimentícios não deram entrada no almoxarifado da Secretaria de Educação, verifica-se nos autos que todas as notas fiscais relativas a essas aquisições receberam atestos da própria gestora, conforme se verifica nas evidências constantes da peça 17, p. 21-92, do processo TC Processo 010.143/2012-2 (Relatório de Auditoria) . 
81. A conduta da responsável constante do Relatório de Auditoria consistiu no atesto das notas fiscais e nas autorizações de pagamentos em prol da Empresa Firme & Venâncio Ltda. ME, sem que houvesse o ingresso dos gêneros alimentícios no Setor de Merenda do Munícipio (item 3.2.8 do RA) .
44. Compulsando a documentação juntada ao TC Processo 010.143/2012-2 (apenso) , consta a de peça 17, p. 21-92, relativa a notas fiscais emitidas pela empresa Firme & Venâncio Ltda. - ME e a notas de empenho assinadas pela Sra. Célia Maria Bernardo Carvalho referentes àqueles documentos fiscais, descritas na tabela a seguir.
	Nota Fiscal
	Nota de Empenho

	N.º
	Data
	Valor (R$) 
	N.º
	Data
	Valor (R$) 

	7072
	15/12/2010
	6.727,79
	10120005
	10/12/2010
	6.727,79

	7071
	15/12/2010
	13.252,78
	10120002
	10/12/2010
	13.252,78

	7076
	15/12/2010
	828,40
	10110008
	10/11/2010
	828,40

	7075
	15/12/2010
	1.454,40
	10110007
	10/11/2010
	1.454,40

	7074
	15/12/2010
	2.934,07
	10120003
	10/12/2010
	2.934,07

	7066
	13/12/2010
	2.934,07
	08120002
	8/12/2010
	2.934,07

	7061
	13/12/2010
	13.252,78
	08120004
	8/12/2010
	13.252,78

	7064
	13/12/2010
	6.727,79
	08120003
	8/12/2010
	6.727,79

	7160
	21/12/2010
	27.989,75
	01120033
	1/12/2010
	27.989,75

	7077
	15/12/2010
	908,40
	10110009
	10/11/2012
	908,40

	7065
	15/12/2010
	3.735,16
	08120001
	8/12/2010
	3.735,16

	7073
	13/12/2010
	3.735,16
	10120004
	10/12/2010
	3.735,16

	Total
	84.480,55
	Total
	84.480,55

45. Registro que todas as notas fiscais possuem o atesto da ora recorrente em que declara que "o material mencionado no presente documento foi recebido para emprego em serviços de interesse desta prefeitura no setor de educação".
46. Nesse contexto, considero que a ora recorrente é responsável pelo débito a ela imputado nos termos do Acórdão 9396/2015-TCU-Segunda Câmara, relativo aos pagamentos efetuados com recursos federais do Fundeb à empresa Firme & Venâncio Ltda. - ME, no âmbito do Pnae, haja vista que ficou constatado no relatório de auditoria (TC Processo 010.143/2012-2, apenso) que os gêneros alimentícios não foram entregues à Prefeitura de Santa Quitéria/CE.
Quanto ao pagamento indevido de remuneração a servidores, por meio da folha de pagamento custeada com recursos do Fundeb (sem imputação de débito) , a ora embargante não apontou omissão, contradição e/ou obscuridade no Acórdão 8328/2018-TCU-Segunda Câmara. Argumentou que, sendo considerado o saneamento das falhas anteriores, a multa imposta a Sra. Célia Maria Bernardo Carvalho deve ser excluída.
Assim, o que se depreende do teor da peça 209 da ora embargante é a intenção, nessa via processual, de rediscutir o mérito do Acórdão 8328/2018-TCU-Segunda Câmara, o que não se admite, uma vez que os embargos de declaração possuem a única finalidade de esclarecer ou integrar a decisão embargada.
Dessa forma, não havendo qualquer vício a ser sanado, impõe-se a rejeição dos embargos ora em apreciação.
Diante do exposto, VOTO pela adoção da minuta de acórdão que ora trago ao exame deste colegiado.
TCU, Sala das Sessões Ministro Luciano Brandão Alves de Souza, em 10 de setembro de 2019.
Ministro VITAL DO RÊGO 
Relator